【裁判字號】    92,易,1727
【裁判日期】    920626
【裁判案由】    贓物
【裁判全文】
臺灣板橋地方法院刑事判決                        九十二年度易字第一七二七號
    公  訴  人  臺灣板橋地方法院檢察署檢察官
    被      告  甲○○
右列被告因贓物案件，經檢察官聲請簡易判決處刑（九十一年度偵字第一二八四○號
），本院認不得以簡易判決處刑，改依通常程序審理，判決如左：
    主      文
甲○○無罪。
    理      由
一、公訴意旨略以：被告甲○○明知姓名年籍不詳之人所持有之安全條碼已被刮除無
    法辨識條碼之安全氣囊十個及汽車電腦板二十五個為不詳年籍姓名之人所失竊之
    物，竟予以收受後，於民國八十八年五月二十五日，在臺北縣泰山鄉○○路○段
    五一七號一樓「允鵬汽車材料行」內，將前述贓物賣予蔡國亮（業經不起訴處分
    確定），並書立收據一紙；嗣蔡國亮經警搜索查獲，而蔡國亮供稱前述贓物係伊
    向甲○○購買並提出甲○○書立之收據一紙，該紙收據經本署送請內政部警政署
    刑事警察局比對收據上之指紋，確認係被告之指紋無誤，循線查獲上情，因認被
    告涉犯刑法第三百四十九條第一項收受贓物罪嫌云云。
二、按犯罪事實應依證據認定之，無證據不得推定其犯罪事實，又不能證明被告犯罪
    或其行為不罰者，應諭知無罪之判決，刑事訴訟法第一百五十四條、第三百零一
    條第一項分別定有明文。次按認定不利於被告之事實，須依積極證據，茍積極之
    證據本身存有瑕疵而不足為不利於被告事實之認定，即應為有利於被告之認定，
    更不必有何有利之證據，而此用以證明犯罪事實之證據，猶須於通常一般人均不
    至於有所懷疑，堪予確信其已臻真實者，始得據以為有罪之認定，倘其證明尚未
    達到此一程度，而有合理性之懷疑存在，致使無從為有罪之確信時，即應為無罪
    之判決，此有最高法院八十二年度臺上字第一六三號判決、七十六年度臺上字第
    四九八六號、三十年度上字第八一六號等判例意旨可資參照，而依法治國家之刑
    事訴訟原則，檢察官除提起公訴外，尚須維持公訴，負有說服責任，其舉證責任
    之目的，係在充分證明被告確有如公訴所指之犯罪事實，從而其舉證責任應存在
    於刑事訴訟程序之全程，且於舉證不足以使法院產生有罪之確信時，為終局的舉
    證責任未盡，是故，於公訴程序，用以證明犯罪事實之證據之蒐集、提出、及說
    服之責任，在於檢察官，刑事訴訟法第一百六十一條第一項規定檢察官就被告犯
    罪事實，應負舉證責任，並指出證明之方法，即明示其旨，至於修正前刑事訴訟
    法第一百六十三條第一項及修正後刑事訴訟法第一百六十三條第二項關於法院調
    查證據之規定，乃指法院應於訴訟當事人舉證之範圍內，依職權或聲請，循刑事
    訴訟法第一百六十四條以下關於證據調查之程序及方法而為調查，以將檢察官及
    其他當事人之舉證轉換為法院之證據認知，究明證據之證據能力與證明力，非謂
    法院得逾越公正第三者地位，代檢察官蒐集證據，否則不啻破壞訴訟三方關係，
    衍生由法院證明被告犯罪，或檢察官與法院協同證明被告犯罪等嚴重悖反法治國
    家原則之結果，影響人民對於法院中立客觀之信賴，最高法院八十七年臺非字第
    一號判決謂：「按法院固應依職權調查證據，但並無蒐集證據之義務。刑事訴訟
    法第三百七十九條第十款規定應於審判期日調查之證據而未予調查之違法，解釋
    上應不包括蒐集證據在內，其調查之範圍，以審判中案內所存在之一切證據為限
    ，案內所不存在之證據，即不能責令法院為發現真實，應依職權從各方面詳加蒐
    集、調查。」，洵屬的論，可供參考。
三、被告甲○○於偵查中堅決否認有何收受贓物犯行；公訴人認被告涉有收受贓物罪
    嫌，無非以另案被告蔡國亮供證自被告甲○○處購得前開安全氣囊及電腦板等，
    及與該買賣有關之收據上採得甲○○指紋，為其主要論據。
四、惟查：遍閱全案卷證，不僅無何關於前開安全氣囊十個及電腦板二十五片原係何
    人所有或管領，及各因何緣由離本人之持有等事證可供調查，檢察官猶於聲請簡
    易判決處刑書內載明前開物品之安全條碼已被刮除，無法辨識，被告之前手為誰
    亦屬不明；第按刑法上之贓物罪，原在防止因竊盜、強盜、詐欺、侵占等財產犯
    罪被奪取或侵占之物難於追及或回復，故其前提要件，必須犯前開各罪所得之物
    ，始得稱之為贓物，否則第三人縱有收受、搬運、寄藏、故買、牙保等行為亦無
    成立贓物罪之可言，是故刑法第三百四十九條第一項所規定收受贓物罪，行為人
    所收受者是否屬於贓物，乃該罪之犯罪構成要件，應以證據證明之；本案公訴人
    所舉事證，固徵表證明被告曾將前開物品轉交蔡國亮持有，然顯未證明前開物品
    確為贓物無訛，即不能僅以臆測之方法，認定被告客觀上有何收受贓物之行為無
    疑，亦無從據以推斷被告於收受前開物品之際，其主觀上有何贓物之認識，自難
    遽以收受贓物罪名相繩，揆諸首開法條規定及說明，本件核屬不能證明被告犯罪
    ，即應為無罪之諭知，以昭審慎。
六、被告經合法傳喚無正當理由不到庭，惟本院認為本案係應諭知無罪之案件，爰不
    待其陳述逕行判決。
據上論結，應依刑事訴訟法第四百五十二條、第三百零一條第一項、第三百零六條，
判決如主文。
本案經檢察官張瑞娟到庭執行職務。
中      華      民      國    九十二    年      六      月    二十六    日
                                      臺灣板橋地方法院刑事第六庭
                                          法  官  蔡  新  毅
右正本證明與原本無異。
如不服本判決，應於判決送達後十日內，向本院提出上訴狀。
                                          書記官  謝  麗  秋
中      華      民      國    九十二    年      六      月    二十六    日


司法院資訊處製作；財團法人民間司法改革基金會備份。
